【裁判字號】    99,簡上,261
【裁判日期】    991013
【裁判案由】    恐嚇等
【裁判全文】
臺灣桃園地方法院刑事判決             99年度簡上字第261號
上  訴  人
即  被  告  乙○○
上列上訴人即被告因恐嚇等案件，不服本院98年度桃簡字第2838
號，中華民國99年1 月29日第一審判決（聲請簡易判決處刑案號
：98年度偵字第14870 號），提起上訴，本院管轄第二審之合議
庭判決如下：
    主  文
上訴駁回。
乙○○緩刑貳年。
    理  由
一、本案經本院審理結果，認第一審判決被告乙○○98年5 月25
    日所為，係犯刑法第305 條之恐嚇危害安全罪、第309 條第
    1 項之公然侮辱罪，各量處拘役50日、30日；98年5 月29日
    所為，係犯同法第309 條第1 項之公然侮辱罪，量處拘役30
    日，上開三罪定應執行拘役100 日，並均諭知如易科罰金以
    新臺幣1,000 元折算1 日，其認事、用法及量刑均無不當，
    應予維持，除引用第一審判決書記載之犯罪事實、證據及理
    由（如附件判決書）外，證據另補充：被告於本院審理時之
    自白、告訴人即證人甲○○於本院審理時之證述。
二、被告上訴意旨略以：原審所引用告訴人甲○○之指訴及證人
    簡健峰、何成達等證言均有諸多疑義，實無從認定伊有公訴
    人所指之犯罪事實，且告訴人是否因此心生畏懼，亦有疑問
    ，原審判決未加詳查即為有罪判決，難招折服等語。
三、經查：上訴人即被告乙○○於本院審理時已坦承犯行，且有
    原審判決所列證據、告訴人即證人甲○○於本院審理時之證
    述可資佐證，足認被告三次所為分別係犯刑法第305 條之恐
    嚇危害安全罪、第309 條第1 項之公然侮辱罪（二罪），原
    審法院以被告罪證明確，分別量處及定如上之刑，並諭知如
    易科罰金以1,000 元折算1 日，其認事用法尚無違誤，量刑
    亦屬妥適，上訴人以上述意旨提起上訴，並無理由，應予駁
    回。
四、末查，被告乙○○前曾於83年間，因違反麻醉藥品管理條例
    案件，經臺灣板橋地方法院以83年度訴字第1814號判決判處
    有期徒刑5 月確定，而於84年3 月9 日易科罰金執行完畢，
    迄今未曾因故意犯罪受有期徒刑之宣告，此有臺灣高等法院
    被告前案紀錄表1 份附卷可佐，其因一時失慮，致罹刑章，
    犯後已知坦承犯行，並已與告訴人達成和解，此經告訴人於
    本院審理時陳述綦詳，且有臺灣高等法院99年度上易字第
    758 號請求損害賠償上訴事件和解筆錄附卷（見本院卷第75
    頁）可參，其經此偵審程序及科刑宣告後，自當知所警惕，
    信無再犯之虞，本院因認前開宣告之刑以暫不執行為適當，
    乃依刑法第74條第1 項第2 款規定，併予宣告緩刑2 年，以
    啟自新。
五、末值提出審思的，就立法論或刑事舉證責任實務上，司法權
    應該省思的是：以妨害名譽為前提的公然侮辱罪，其被「侮
    辱」的被害人真有所謂「內部名譽」（感情名譽）可言嗎？
    如果一個本來社會評價（外部名譽？）認為帥氣英挺的男子
    ，偏偏有人就是要刻意指稱他不帥、很醜，就應該被以公然
    侮辱罪處罰嗎？甚至，如果本來就被身旁許多人認為「卑鄙
    無知」的人，祇因其自認不應受此評價，難道對其公開說出
    心中真實感受言語之人－即使用詞不中聽－國家就可以繩之
    以公然侮辱罪處以刑罰？又即使是說出如「幹你娘」此類粗
    鄙、不堪入耳之言論者，國家就有理由以「感情受損」或「
    社會安寧和平秩序」遭破壞，此等「虛幻」法益遭侵害為由
    ，而動之以刑罰？尤其，在欠缺事實基礎為立證之情形下，
    檢察官有無可能證明侮辱罪成立？或是祇能流於法官的主觀
    判斷，祇要法官認為不中聽的話（或以法官個人價值所界定
    的社會安寧秩序），就會構成公然侮辱罪？均甚值吾人深思
    。實則單純意見表達的「公然侮辱」，很難認定對於「名譽
    」造成侵害，即令採取所謂「名譽感情」的說法，其所造成
    之傷害，或者說傷害可能性，應該遠較「誹謗」來得小。蓋
    「侮辱」並未針對「事實」指摘傳述，而個人在特定人或群
    體當中的「評價」，不致輕易因他人言論而影響或取代，即
    便是一句「卑鄙」、「無恥」，或甚至如本件被告所說的「
    幹你娘」等難以入耳用詞，此類侮辱性言論對於「名譽」的
    傷害，仍沒有誹謗言論來得具殺傷力。最重要的，所謂侮辱
    性言論，均係涉及行為人主觀評價的意見表達，相較於誹謗
    帶有不實事實的傳述，侮辱言論反而更應受到言論自由的絕
    對保障。我司法實務上，檢察官祇要提出證據，說明被告在
    不特定多數人得以共見共聞，或事實上有不特定人或多數人
    得以共見或共聞之狀況下，曾經使用粗俗、不堪入耳之言論
    ，即構成公然侮辱罪。而此處究竟被害人的「名譽」如何受
    到減損，檢察官都是以「因而侮辱」被害人此種循環論證的
    說法表示，或者僅以因被告使用之言詞粗俗不堪，「足以貶
    損告訴人之人格（於社會上之評價）」等以結論回答結論的
    用詞，即認已盡舉證責任。惟言詞是否粗俗，端賴個人之品
    味而定，正如告訴人對被告先以令不告不舒服之言語及舉止
    ，致被告認為告訴人在取笑他，亦同樣係繫諸被告故個人的
    情感感受，難道我們也應該容許被告對告訴人提告？且實情
    往往是，被指摘者不會因為幾句粗俗言詞就受到社會上負面
    評價，毋寧反是說出此類粗俗言詞的被告，會被社會評價為
    品位不佳、人品不良者，而遭致人格貶低的社會評價，如此
    所謂「名譽」受損者，豈非提起告訴者，反係被告？！最後
    ，保障言論者以最有效之語言表意，原本就是言論自由的核
    心範圍，而語言、文字之選用，本來除了客觀意思之傳達溝
    通外，還有情感表述的成分在內，特別是「有力的表述未必
    是文雅的」，強迫一個人在情緒激動時不得「口出惡言」以
    發洩情緒，無異於強令行為人找尋其他宣洩出口，反而另滋
    生毀損、傷害或其他更嚴重的無可挽回的犯行發生。簡單的
    說，在公然侮辱罪，被害人被侵害的究竟是否「名譽法益」
    ，因為在欠缺事實基礎下，檢察官如何證明被害人名譽受損
    ？當行為人就是認為被害人的言行舉止及人格，應該受到這
    樣的負面文字、言語評價，國家憑甚麼要求人民不可以說出
    不中聽的話，國家（檢察官）又要如何始得證明所謂被害人
    並不具有被告所「形容」的品行。換言之，一個涉及個人主
    觀判斷的評價，如何以他人（檢察官？法官？被害人自己？
    ）的評價來代替，就客觀的角度而言，檢察官要舉證「名譽
    受損」，無寧是「不可能的任務」，因而幾乎所有不具事實
    基礎的公然侮辱案例，是否應該以檢察官未盡到說服責任，
    法院也無法消弭合理懷疑，而判處被告無罪。但是要檢察官
    （或告訴人）去證明一件「無從證明之事」，又係強人所難
    ，所以司法實務的發展反而成為，祇要證明「有此言論」即
    成罪。本院因而感慨：我國實務認定公然侮辱「極易也極難
    」成罪。總之，從結果來看，本來是檢察官「不可能（有罪
    ）的任務」，竟變成被告「不可能（無罪）的任務」，甚值
    司法實務深思。
據上論斷，依刑事訴訟法第455 條之1 第1 項、第3 項、第368
條、第373 條，刑法第74條第1 項第2 款，判決如主文。
本案經檢察官馮浩庭到庭執行職務。
中    華    民    國    99    年    10    月    13    日
                  刑事第六庭  審判長  法  官  錢建榮
                                      法  官  黃翊哲
                                      法  官  陳德池
以上正本證明與原本無異。
不得上訴。
                                      書記官  李玉華
中    華    民    國    99    年    10    月    14    日
附件：本院98年度桃簡字第2838號判決書一份。

司法院資訊處製作；財團法人民間司法改革基金會備份。
